臺灣橋頭地方法院民事裁定
108年度消債更字第90號
聲請人即債  高世凱  
務人                  
代  理  人  林宗儀  法扶律師
上列當事人因消費者債務清理事件聲請更生，本院裁定如下：
    主  文
聲請人高世凱自民國一百零八年十月二十四日下午四時起開始更
生程序。
命司法事務官進行本件更生程序。
    理  由
一、聲請意旨略以：聲請人即債務人高世凱前向金融機構辦理消
    費借貸、信用卡契約等，致積欠無擔保債務計新臺幣（下同
    ）6,315,958元，因無法清償債務，乃於民國108年1月間向
    本院聲請前置調解，因無法負擔債權人所提還款方案而於同
    年2月21日調解不成立，因聲請人有不能清償債務或有不能
    清償之虞，復未經法院裁定開始清算程序或宣告破產，爰依
    法聲請准予裁定更生等語。
二、按「債務人不能清償債務或有不能清償之虞者，得依本條例
    所定更生或清算程序，清理其債務。」消費者債務清理條例
    （下稱消債條例）第3條定有明文。衡以消費者與金融機構
    間債之關係之發生，係依契約自由原則及相互間之信賴為基
    礎，此為社會經濟活動得以維繫及發展之重要支柱，債務人
    經濟窘迫，固不應任其自生自滅，債權人一方之利益，仍不
    能因之摒棄不顧。是債務人於協商程序中，自應本於個人實
    際財產及收支狀況，依最大誠信原則，商討解決方案。如終
    究不能成立協商，於聲請更生或清算時，法院審酌上開條文
    所謂「不能清償或有不能清償之虞」，自宜綜衡債務人全部
    收支、信用及財產狀況，評估是否因負擔債務，而不能維持
    最基本之生活條件；所陳報之各項花費，是否確屬必要性之
    支出；如曾有協商方案，其條件是否已無法兼顧個人生活之
    基本需求等情，為其判斷之準據。
三、經查：
  ㈠聲請人前向各金融機構辦理消費貸款、信用卡契約等，致現
    積欠無擔保債務至少6,315,958元（含資產管理公司債務2,7
    74,291元），前即已因無法清償債務，而於108年1月間向本
    院聲請前置調解，因無法負擔債權人所提還款方案而於108
    年2月21日調解不成立等情，有債權人清冊、財團法人金融
    聯合徵信中心前置協商專用債權人清冊、信用報告、調解筆
    錄等件在卷可稽【見本院108年度司消債調字第22號卷（下
    稱消債調卷）第3頁、第5至7頁、第15至16頁、第61至63頁
    】，堪信為真實。
  ㈡聲請人現任職於世話網通訊科技有限公司，擔任送貨員，依
    勞保加保申報表所示，投保薪資為23,100元，106、107年度
    申報所得分別為24元、35元，名下尚有中國人壽保險解約金
    81,087元、富邦人壽保險解約金23,683元等情，有財產及收
    入狀況說明書、勞工保險加保申報表、綜合所得稅各類所得
    資料清單暨國稅局財產歸屬資料清單、中國人壽保險股份有
    限公司108年8月20日中壽保規字第1080002945號函、富邦人
    壽保險股份有限公司陳報狀附卷可稽（見消債調卷第2頁、
    第8至11頁、本院卷第10至11頁、第17頁、第22至23頁）。
    則查無聲請人有其他收入來源，佐以最新勞工保險加保申報
    表為證，則以聲請人主張之收入來源，應全非虛罔，是以投
    保薪資23,100元作為核算其現在償債能力之基礎，應能反映
    真實收入狀況。
  ㈢至聲請人個人日常生活必要費用部分，審酌聲請人負債之現
    況，基於社會經濟活動之互賴及誠信，該日常生活所需費用
    ，自應節制開支，不得有超越一般人最低生活標準之享受，
    否則反失衡平，本院依消債條例第64條之2第1項，參酌衛福
    部社會司所公告歷年最低生活費標準，108年度高雄市最低
    生活費標準13,099元之1.2倍為15,719元，則聲請人每月最
    低生活費除有特殊情形並有證據證明者外，自宜以此為度，
    始得認係必要支出，而聲請人主張每月必要生活費為15,719
    元，與上開標準相同，應屬可採。
  ㈣綜上所述，以聲請人現每月之收入23,100元為其償債能力基
    準，扣除個人必要生活費15,719元後僅餘7,381元，而聲請
    人目前負債總額為6,315,958元，扣除名下保險解約金共104
    ,770元後，債務餘額為6,211,188元，以上開餘額按月攤還
    結果，約70年期間始能清償完畢，堪認聲請人確有不能清償
    債務或有不能清償之虞之情事。從而，聲請人主張已不能清
    償債務，聲請本院准予更生，依所舉事證及本院調查結果，
    即無不合。
四、末按「法院開始更生程序之裁定，應載明其年、月、日、時
    ，並即時發生效力。」、「法院裁定開始更生或清算程序後
    ，得命司法事務官進行更生或清算程序，必要時得選任律師
    、會計師或其他適當之自然人或法人一人為監督人或管理人
    。」消費者債務清理條例第45條第1 項、第16條第1 項分別
    定有明文。本件聲請人其目前收入及財產狀況，不能履行債
    務，依聲請人其目前收入及財產狀況，未償之債務亦屬不能
    清償，有如上述。此外，復查無聲請人有消費者債務清理條
    例第46條各款所定駁回更生聲請等事由，從而，聲請人聲請
    更生，洵屬有據，應予准許，爰命司法事務官進行本件更生
    程序。
五、依消費者債務清理條例第11條第1 項、第45條第1 項、第16
    條第1 項，裁定如主文。
中　　華　　民　　國　 108　　年　　10　　月　　24　　日
              　　民事庭　法　官　李姝蒓
以上正本係照原本作成。
本裁定已於108年10月24日下午4時公告。
本裁定不得抗告。
中　　華　　民　　國　 108　　年　　10　　月　　24　　日
  　                      書記官　郭南宏